臺灣士林地方法院民事判決　　　　　　　　96年度親字第11號
原　　　告　甲○○
　　　　　　　　　　　　樓
訴訟代理人　林合民律師
　　　　　　魏憶龍律師
被　　　告　丙○○
　　　　　　　　　　　　樓
　　　　　　乙○○
兼法定代理
人　　　　　丁○
　　　　　　　　　　　　座
上列當事人間確認親子關係等事件，本院於民國96年12月10日言
詞辯論終結，判決如下：
    主  文
確認被告丙○○、乙○○非原告甲○○自被告丁○受胎所生之婚
生女。
訴訟費用由被告負擔。
    事實及理由
壹、程序部分
  一、按訴狀送達後，原告不得將原訴變更或追加他訴。但請求
      之基礎事實同一、擴張或縮減應受判決事項之聲明或不甚
      妨礙被告之防禦及訴訟之終結者，不在此限。民事訴訟法
      第255 條第1 項第2 款、第3 款、第7 款亦有明文。而訴
      之要素為當事人、訴訟標的及訴之聲明，凡訴之要素於訴
      訟進行中有一變更或追加者，即屬訴之變更或追加。又所
      謂請求之基礎事實同一，係指變更或追加之訴與原訴之主
      要爭點有共同性，各請求利益之主張在社會生活上可認為
      同一或關聯，而就原請求之訴訟及證據資料，於審理繼續
      進行在相當程度範圍內具有同一性或一體性，得期待於後
      請求之審理予以利用，俾先後兩請求在同一程序得加以解
      決，避免重複審理，進而為統一解決紛爭者自屬之。本件
      否認子女事件，起訴時以丙○○、乙○○為原告，陳穗萱
      為被告，並聲明請求：「(一)確認第一原告丙○○及第二原
      告乙○○為被告與甲○○所生之女；(二)被告應認領第一原
      告丙○○及第二原告乙○○為其婚生女，並向臺北市內湖
      區戶政事務所辦理認領登記；(三)訴訟費用由被告負擔。」
      等語；嗣於起訴狀送達後之96年3 月26日具狀變更訴之聲
      明為：「(一)確認第一原告丙○○及第二原告乙○○與被告
      陳穗萱之親子關係存在；(二)被告陳穗萱應認領第一原告丙○○及第二原告乙○○為其婚生女，並向臺北市內湖區戶
      政事務所辦理認領登記；(三)訴訟費用由被告負擔」等語；
      又於同年4 月4 日具狀變更原告為甲○○，被告為丙○○
      、乙○○、陳穗萱、丁○，訴之聲明為：「(一)確認被告丙○○及被告乙○○非被告丁○之婚生子女；(二)確認被告丙○○及被告乙○○與被告陳穗萱之親子關係存在；(三)被告
      陳穗萱應認領被告丙○○及被告乙○○為其婚生子女，並
      向臺北市內湖區戶政事務所辦理認領登記；(四)訴訟費用由
      被告共同負擔」；復於同年5 月28日，再行具狀變更原告
      為甲○○，被告為丙○○、乙○○、丁○，訴之聲明變更
      為：「(一)確認被告丙○○及被告乙○○非被告丁○之婚生
      子女；(二)訴訟費用由被告共同負擔。」等語，核其變更當
      事人、訴之聲明，均係本於為釐清丙○○、乙○○之真實
      血緣關係，且其先後請求之基礎事實同一，具有社會事實
      上之共通性及關連性，亦無礙於被告之防禦及訴訟之終結
      ，是原告所為訴之變更於法尚無不合，應予准許。
  二、本件被告丁○未於言詞辯論期日到場，核無民事訴訟法第
      386 條各款所列情形，爰依原告之聲請，由其一造辯論而
      為判決。
貳、實體部分：
  一、本件原告起訴主張：
    (一)緣訴外人陳穗萱與原告甲○○於民國93年間於加拿大認識
      並同居，嗣於94年12月14日在加拿大安大略省多倫多市生
      下被告丙○○。又原告與訴外人陳穗萱於95年9 月22 日
      在加拿大結婚後，嗣於96年1 月16日在臺北市生下被告乙○○。
    (二)因原告前曾與大陸地區人民即被告丁○於94年1 月13日在
      大陸地區結婚，但原告隨即於94年2 月17日離開大陸地區
      至加拿大，與被告丁○分居，並於94年7 月申請分居離婚
      ，於95年8 月19日取得法院離婚裁定證書，同年9 月9 日
      離婚生效，原告隨即與陳穗萱於95年9 月22日在加拿大結
      婚。
    (三)由於被告丙○○、乙○○之受胎期間均在原告與被告丁○
      之婚姻關係存續中，因受民法婚生推定結果，被告丙○○
      、乙○○無法於我國戶政機關辦理為陳穗萱之婚生子女之
      戶籍登記，因此造成被告丙○○、乙○○與陳穗萱間之親
      子關係不明確，爰提起否認子女之訴。
    (四)原告前雖與被告丁○於94年1 月13日在大陸地區結婚，但
      原告早於94年2 月17日即離開大陸地區至加拿大，與被告
      丁○已無任何接觸或同居關係，原告並於94年7 月間申請
      分居離婚，並於95年8 月19日取得法院離婚裁定證書，同
      年9 月9 日離婚生效，因此追溯被告丙○○與乙○○之受
      胎期間，原告甲○○與被告丁○分別居住於加拿大及大陸
      地區，實際並無接觸或同居關係。
    (五)再依法務部調查局就陳穗萱與被告丙○○、乙○○分別進
      行採體DNA 鑑定結果，足證被告丙○○及乙○○確為原告
      及訴外人陳穗萱所生之女，而非被告丁○之婚生子女等語
      ，並聲明：(1)確認被告丙○○及被告乙○○非被告丁○之
      婚生子女；(2)訴訟費用由被告共同負擔。
  二、被告丁○未於言詞辯論期日到場，亦未提出其他書狀作何
      聲明或陳述。
  三、原告主張之事實，已據提出原告之護照影本、被告丙○○
      之出生登記表、乙○○之出生證明書、原告與被告丁○之
      離婚證書為證。再依原告提出之法務部調查局鑑定通知書
      ，內容略以：「依據遺傳法則，丙○○與陳穗萱DNA STR
      十五型別之各項相對應型別均無矛盾，經計算其CPI 值為
      528,304 以上，因此認為丙○○與陳穗萱間極可能（機率
      99.99 ％以上）存在一親等血緣關係，即陳穗萱有可能為
      丙○○之生父。」、「依據遺傳法則，乙○○之各項DNA
      STR 式型別與陳穗萱之相對應型別均無矛盾，經計算其
      CPI 值為34,123以上，因此認為陳穗萱極可能（機率99
      .99 ％以上）為乙○○之生父。」等語明確，有該局96年
      年1 月12日調科肆字第09500592880 號、96年3 月8 日調
      科肆字第09600094310 號鑑定通知書在卷可稽，準此，足
      認被告丁○與被告丙○○、乙○○間不具有真實血緣關係
      存在，原告之主張堪信為真實。
  四、按民法第1063條第1 項推定之婚生子女，如夫妻之一方能
      證明子女非為婚生子女者，得自知悉該子女非為婚生子女
      之時起，二年內提起否認之訴，民法第1063條第2 項、第
      3 項定有明文。復按民法第1062條規定，從子女出生日回
      溯第181 日起至第302 日止，為受胎期間。能證明受胎回
      溯在前項第181 日以內或第302 日以前者，以其期間為受
      胎期間。又按民法施行法第8 條之1 規定，夫妻已逾中華
      民國96年5 月4 日修正前之民法第1063條第2 項規定所定
      期間，而不得提起否認之訴者，得於修正施行後2 年內提
      起之。查本件原告於94年12月14日、96年1 月16日分別生
      下被告丙○○、乙○○，而原告與被告丁○於94年1 月13
      日結婚，嗣於95年8 月19日離婚，並於95年9 月9 日離婚
      生效，則被告丙○○、被告乙○○依法均應推定為被告丁○之婚生女，但被告丙○○與被告乙○○確非原告自被告
      丁○受胎所生，已如前述，依照上開規定，原告提起本訴
      ，顯未逾越法定除斥期間，且其所主張之被告丙○○與被
      告乙○○非其自被告丁○受胎所生乙情亦堪信為真實，是
      其所請合於法律規定，應予准許。
  五、綜上所述，本件原告之訴為有理由，依民事訴訟法第385
      條第1 項前段、第78條、第85條第1 項前段，判決如主文
      。
中　　華　　民　　國　　96　　年　　12　　月　　24　　日
                  家事法庭  法  官  李昆霖
以上正本證明與原本無異。
如對本判決上訴，應於判決送達後20日內向本院提出上訴狀。
中　　華　　民　　國　　96　　年　　12　　月　　24　　日
                            書記官  李佳穎
